【裁判字號】    88,訴,478
【裁判日期】    890131
【裁判案由】    違反槍砲彈藥刀械管制條例
【裁判全文】
臺灣雲林地方法院刑事判決                          八十八年度訴字第四七八號
    公  訴  人  臺灣雲林地方法院檢察署檢察官
    被      告  乙○○
    選任辯護人  吳炳輝
右列被告因違反槍砲彈藥刀械管制條例案件，經檢察官提起公訴（八十八年度偵字第
四九四九號），本院判決如左：
    主  文
本件免訴。
    理  由
一、公訴意旨略以：被告乙○○於民國（下同）八十年間之某日，在雲林縣虎尾鎮某
    玩具店購得仿美國Ｓ＆Ｗ廠轉輪手槍製造之口徑零點三八吋玩具手槍乙支（槍枝
    管制號碼0000000000號，下同）後，旋未經許可，在雲林縣虎尾鎮延
    平里中南一九號其經營之「中庄釣魚場」附近住處內，以附表所示工具，將銅管
    內襯於上開槍管中，而改造之，使之具有殺傷力，並自行以彈頭裝填於直徑九點
    一釐米（公訴書誤載為八點八釐米）之金屬彈殼，製成具殺傷力之彈藥九顆（送
    驗試射三顆，賸六顆），且將前開槍枝、子彈均藏置於前址住處，嗣八十七年二
    月五日下午一時三十分許，在上址其住處為警查獲，並扣得右揭槍枝及子彈，因
    認被告涉犯修正前槍砲彈藥刀械管制條例第十條第一項（公訴書誤載為現行槍砲
    彈藥刀械管制條例第十一條第一項）未經許可製造可發射子彈具有殺傷力槍砲罪
    及修正前同條例第十一條第一項（公訴書誤載為現行同條例第十二條第一項）未
    經許可製造彈藥罪云云。
二、按犯罪事實應依證據認定之，無證據不得推定其犯罪事實，刑事訴訟法第一百五
    十四條定有明文，故果積極證據不足證明犯罪事實時，被告之抗辯或反證縱屬虛
    偽，仍不能以此資為積極證據應予採信之理由，此項禁止推定罪狀之法則，並非
    僅為被告個人訴訟利益而設，尤重於發見真實，以求國家刑罰權之正確行使，職
    此，無足可證明被告從事犯罪構成要件之積極證據，無論假定某被告為犯人而令
    其自證無罪，藉以鎖定特定犯罪之人，或推測被告可能涉及某項罪名，而依其自
    辯過程蒐求該被告生活經歷資料，藉之判斷其究竟有無構成特定犯罪，俱非法之
    所許。次按，被告之自白，不得作為有罪判決之唯一證據，仍應調查其他必要之
    證據，以察其是否與事實相符，刑事訴訟法第第一百五十六條第二項亦定之甚詳
    ，是被告之自白，雖為證據之一種，但必與事實相符者為限，若其自白顯有疑義
    ，而審理事實之法院，就其職權調查之所得，仍未能證明其自白確與事實相符者
    ，自不得據為認定犯罪事實唯一之基礎，最高法院十八年上自第一○八七號判例
    意旨可資參照，其立法目的乃欲以補強證據擔保自白之真實性，藉補強證據之存
    在，限制自白在證據上之價值，而所謂補強證據，即指除該本身之自白外，其他
    足資證明自白之犯罪事實確具有相當程度真實性之證據而言，雖其所補強者，非
    以事實之全部為必要，但亦須因補強證據與自白之相互利用而足使犯罪事實獲得
    確信者，方足當之，應為敘明。
三、被告除上開被訴犯行外，其於八十七年二月五日下午一時三十分許，在前記住處
    ，同時為警查獲，其持有仿美國Ｓ＆Ｗ廠轉輪手槍製造口徑零點三八吋之具殺傷
    力改造玩具手槍乙支（槍枝管制號碼0000000000號），及八點八釐米
    土造子彈八顆（送鑑試射二顆，餘六顆，台灣高等法院台南分院八十八年四月三
    十日八十七年度上訴字第一八九號刑事判決誤載為試射三顆）與零點三八吋轉輪
    手槍子彈十四顆之犯行，案經最高法院八十八年七月二十二日以八十八年度台上
    字第四○○二號刑事判決及前揭判決，認其一行為同時觸犯槍砲彈藥刀械管制條
    例第十一條第四項之未經許可持有可發射子彈具有殺傷力仿造制式手槍及同條例
    第十二條第四項之未經許可持有子彈罪，判處有期徒刑一年六月，併科罰金新台
    幣五十萬元確定在案，有上述二判決在卷可按，被告甫因該案在監執行中，合先
    敘明。
四、訊之被告坦認持有本件扣案槍枝及子彈，惟堅詞否認有右開製造槍枝及彈藥犯行
    ，並辯稱：前揭槍枝、子彈係其以新台幣三十五萬二千元之代價，向年籍不詳、
    綽號「大胖」之周志雄，在台北縣板橋市○○路「紫羅蘭指壓店」所購，而非其
    改造，其於警訊中因施用第二級毒品安非他命，致神智不清，故警訊所供，並不
    實在等語。
五、前述扣案槍枝經送內政部警政署刑事警察局鑑驗，認係仿美國Ｓ＆Ｗ廠轉輪手槍
    製造口徑零點三八吋之玩具手槍，其槍管內襯金屬管，惟轉輪仍為塑膠材質，機
    械性能良好，係以擊發底火引爆子彈內火藥為發射動力，依該局對同型式同材質
    之槍枝實驗結果，倘裝填子彈適當，則其最具威力之發射動能，均可達每平方公
    分二十焦耳以上，足以穿入人體皮肉層；又送鑑子彈九顆，係土造子彈，已裝填
    直徑約九點一釐米金屬彈頭，經採樣三顆實際試射，均可擊發，是皆具殺傷力，
    均有該局鑑驗通知書暨槍枝殺傷力鑑驗說明可稽，被告就此並無異詞。
六、公訴書援引台灣高等法院台南分院八十七年度上訴字第一八九六號判決理由，以
    被告曾於八十七年二月五日下午三時，在雲林縣警察局斗南分局警備隊警訊中，
    供承本件槍枝為其改造所成云云，又被告所有之附表所示工具等，均屬可作為改
    造槍、彈之工具，扣案之銅管四條，且屬本件槍枝「槍管內襯金屬管」所需之金
    屬材料，復其於八十八年一月十九日，在該院審理時，亦供認其原係從事鈑金工
    作，足見具有鐵工或模床相關方面之專業能力，故認被告涉犯被訴等罪。
七、茲查，被告除於上述警訊外，其於檢察官訊問時，即為否認改造槍枝及子彈之供
    述，並改稱：含本案扣案槍枝，係於八十二年底或八十三年初，其友人白吉良在
    前址其經營之釣魚場交付其持有，其因畏懼白吉良找其麻煩，故於警訊中胡稱，
    係向綽號「阿胖」之男子所購云云（參見參見八十七年度偵字第六二二號偵查卷
    第一二頁正面、第一三頁正面、第二三頁正面），且於八十七年九月二十九日本
    院八十七年度訴字第一三五號案件審理時更云：扣案槍、彈為白吉良自行藏置於
    其住處浴室中云云。然白吉良於台灣台中地方法院八十七年度訴字第二五九號案
    件與被告對質時，已明確否認被告所述藏置扣案槍枝及子彈之行為甚詳，有該案
    訊問筆錄附前開台灣高等法院台南分院案號卷可考，並經台灣高等法院台南分院
    右揭判決認定屬實。職此，被告於本院審理時坦認：上述槍枝、子彈為其所有，
    其前此所供，非其所有云云，係為推卸責任等語（參見本院八十九年一月二十一
    日訊問筆錄），應堪信取。
八、第查，被告於右述警訊中，雖自白：「我於八十年間在玩具店買了一支零點三八
    玩具手槍（價值多少忘了），我就用『銅管』把這支玩具手槍槍管改造，然後再
    打造做了九粒子彈，至今我都放在家裡，不敢用它，怕用時會爆管」云云，因扣
    案物品恰有銅管四支，是故，台灣高等法院台南分院上揭判決即未據鑑定，逕為
    推論該等銅管乃本件槍枝「槍管內襯金屬管」所需之金屬材料。但等銅管暨扣案
    槍枝經本院再送內政部警政署刑事警察局鑑驗，其結果則稱：送鑑銅管之一支全
    長約五公分，最大外徑約為十二釐米，一端為錐狀銀色實心金屬棒，另一支長約
    五公分，外徑約十三釐米，其內徑約十二釐米，另其一長約五公分，最大外徑約
    九釐米，可供橡（塑）膠管接頭，又一為全長約三點三公分之金屬栓接頭；而送
    鑑驗之槍枝內襯金屬管，內徑約七釐米，與前述送驗銅管四支之口徑與材質均不
    符合等語，有該局八十九年一月七日（八八）刑鑑字第一四○二三○號函存卷可
    查，其與被告警訊供詞，顯為互左，是公訴書及前述判決所指，扣案銅管屬本件
    槍枝「槍管內襯金屬管」所需之金屬材料，恐非的論。而被告於右揭時、地被查
    獲後，尿液送驗結果，確有甲基安非他命陽性反應，在卷之雲林縣衛生局煙毒尿
    液檢驗成績書可資憑佐（參見八十七年度偵字第六二二號偵查卷第二八頁），其
    施用第二級毒品安非他命犯行，因經送觀察、勒戒後，認無繼續施用毒品傾向，
    並經本院八十七年度訴字第一三五號判決免刑確定在案，因此，被告所辯，其警
    訊時，因施用毒品意思不清，故誤為供詞等語，尚非無據。
九、另查，證人丙○○、甲○○即承辦本件搜索之警官到院均證稱：搜獲被告前揭槍
    枝子彈之情報係由國防部海岸巡防部所提供，該部人員在浴室天花板中查獲該等
    槍枝後，渠等始進入該浴室，而扣案工具亦在被告住處中查獲，部分與槍枝放置
    一處，至於何扣案工具與槍枝置於同處，則已不復記憶等語，但被告則供云：槍
    枝係於住處天花板中被查獲無訛，然扣案之工具則係放置於其辦公桌下，並以工
    具箱裝存等語（均參見本院八十九年一月十一日訊問筆錄），二方所陳不一，惟
    附表所示扣案工具，並非違禁物品，衡之情理，被告似無將之與槍枝併予藏置於
    浴室天花板中之必要，且依扣案工具之重量，足以壓毀天花板者，亦有之，強認
    被告將之置於天花板中，確有悖於常情，故證人等所陳，或因時日已久，而有差
    誤。又查，右述扣案工具等，僅屬一般家庭常用之工具，可否供人改造槍枝及子
    彈，容非無疑。
十、復查，被告於八十八年一月十九日台灣高等法院台南分院右開案件訊問時曾供承
    ：其於經營釣魚場前，係從事汽車鈑金之工作等語（參見該案卷第三七頁反面）
    ，且於本院訊問時亦供稱：其於十三歲左右，自國民小學畢業後，曾至台北市景
    美區任學徒，學習汽車鈑金等語（參見本院八十九年一月十一日訊問筆錄），然
    是否因之即足資推得被告確有鐵工或模床之相關專業能力，而認被告具有改造或
    製造普通槍、彈之初步能力，實非無可疑。蓋所謂汽車鈑金乃指汽車修護之從業
    人員將汽車鋼板凹損部位，予以回復型態外觀之技術而言，然因該技術，通常為
    使凹損部位之漆色回復，故常併予噴漆後烘烤，故鈑金技術或因與烤漆動作合而
    為一，而被視為同一流程，但其與鐵工或模床技術，終究屬二事，不容混為一談
    。況被告亦堅稱：其無從事鐵工類之工作，又其國民身分證上雖登載為機械技師
    ，但此僅為其父為其申請國民身分證時所申報者等語（參見同上訊問筆錄），資
    此，遽因被告曾有汽車鈑金之學徒經歷，而推求被告即有本件被訴改造槍枝及子
    彈之事實，顯有未當。
十一、勾稽上情，並無積極事實可得資為被告有實施製造扣案槍枝及子彈構成要件行
    為之證明，充其量，祗得謂被告確有持有本件槍枝、子彈之犯行。惟其於本件公
    訴書所載之同一期間內，且同時持有「理由三」所陳槍枝及子彈，故被告本件被
    訴犯行實與最高法院八十八年度台上字第四○○二號刑事確定判決維持台灣高等
    法院八十七年度上訴字第一八九六號刑事判決所認定之事實為同一法律行為，茲
    被告犯行之一部業經判決確定，基於事實上一罪之裁判不可分原則，本件公訴書
    起訴事實，應為右揭確定判決效力所及，依法自應為被告免訴判決之諭知。
據上論斷，應依刑事訴訟法第三百零二條第一款，判決如主文。
中    華    民    國      八十九      年      一      月      三十一    日
                                         臺灣雲林地方法院刑事第二庭
                                             法  官  朱  敏  賢
右正本證明與原本無異。
如不服本判決，應於判決送達後十日內向本院提出上訴狀( 應附繕本 )。
                                             書記官  韓  乾  興
中    華    民    國      八十九      年      一      月      三十一    日
附表
┌───────┬──────┬───────┬────┐
│物品名稱      │數量        │物品名稱      │數量    │
├───────┼──────┼───────┼────┤
│起子          │九支        │烙鐵          │一支    │
├───────┼──────┼───────┼────┤
│扳手          │三支        │鐵鎚          │一支    │
├───────┼──────┼───────┼────┤
│鉗子│四支        │固定鉗        │一支    │
├───────┼──────┼───────┼────┤
│鋸子          │一支        │銅管（公訴書  │四條    │
├───────┼──────┤誤載為鋼管）  │        │
│老虎鉗        │一支        │              │        │
└───────┴──────┴───────┴────┘


司法院資訊處製作；財團法人民間司法改革基金會備份。
